【裁判字號】    94,重訴,5
【裁判日期】    950320
【裁判案由】    清償債務
【裁判全文】
福建金門地方法院民事判決               94年度重訴字第5號
原      告  丙○○
訴訟代理人  辛銀珍律師
被      告  乙○○
            甲○○
上列當事人間請求清償債務事件，本院於95年3月6日言詞辯論終
結，判決如下：
    主  文
被告應連帶給付原告新台幣陸佰貳拾萬捌仟元，及自民國九十四
年十一月十七日起至清償日止，按週年利率百分之五計算之利息
。
訴訟費用由被告連帶負擔。
本判決於原告以新台幣貳佰零柒萬元供擔保後，得假執行。但被
告如以新台幣陸佰貳拾萬捌仟元為原告預供擔保，得免為假執行
。
    事實及理由
一、原告主張：
（一）緣被告乙○○央求原告提供坐落金門縣金寧鄉○○段
      978號土地（下稱系爭土地）乙筆，以擔保其向訴外人張
      林淑芬之借款，雙方乃於民國88年9月2日簽訂協議書（下
      稱系爭協議），並由被告甲○○任連帶保證人，約定系爭
      土地若遭拍賣定案，被告乙○○應負購回系爭土地，或照
      標價加倍賠償原告之責。原告旋於88年9月3日將系爭土地
      設定新台幣（下同）700萬元之本金最高限額抵押權予訴
      外人張林淑芬，擔保被告乙○○之借款；詎被告乙○○未
      依約償還訴外人張林淑芬之借款，致系爭土地遭法院強制
      執行，查封、拍賣，而被告乙○○亦未依系爭協議之約定
      ，購回系爭土地，系爭土地遂由訴外人張林淑芬以最低拍
      賣底價3,104,000元承受。
（二）按「為債務人設定抵押權之第三人，代為清償債務，或因
      抵押權人實行抵押權致失抵押物之所有權時，依關於保證
      之規定，對於債務人，有求償權。」、「保證人向債權人
      為清償後，於其清償之限度內，承受債權人對於主債務人
      之債權。但不得有害於債權人之利益。」，民法第879條
      、第749條分別定有明文。查本件原告所有系爭土地，業
      遭抵押權人張林淑芬實行抵押權，並抵償被告乙○○對於
      訴外人張林淑芬3,104,000元之債務，揆諸上開規定，原
      告自得向被告乙○○求償；遑論據系爭協議之約定，被告
      乙○○於系爭土地被拍賣時未購回系爭土地，應依系爭土
      地標價3,104,000元加倍賠償原告，而系爭土地依當時交
      易行情，市值700萬元，茲原告請求被告償還6,208,000元
      ，應屬適當。且按「遲延之債務，以支付金錢為標的者，
      債權人得請求依法定利率計算之遲延利息」、「應付利息
      之債務，其利率未經約定，亦無法律可據者，週年利率為
      百分之五」，民法第233條第1項前段、第203條亦有明文
      。原告乃依法併請求被告連帶給付自本訴狀繕本送達翌日
      ，即94年11月17日起至清償日止，按年息百分之五計算之
      遲延利息。
（三）被告甲○○就系爭協議為被告乙○○之連帶保證人，則按
      數人負同一債務，明示對於債權人各負全部給付之責任者
      ，為連帶債務之規定；及保證債務之所謂連帶，係指保證
      人與主債務人負同一債務，對於債權人各負全部給付之責
      任者而言之判例要旨，被告甲○○應與被告乙○○連帶償
      還原告6,208,000元及其遲延利息。並聲明：（1）如主文
      第一項所示。（2）願提供擔保請准宣告假執行。另提出
      系爭協議書、本院89年度拍字第11號民事裁定、本院民事
      執行通知等影本各一件為證。
二、被告則以：雖不否認原告前揭主張之事實，惟被告乙○○已
    另行清償訴外人張林淑芬四百多萬元，所餘債務僅二百多萬
    元；倘依系爭協議之約定，加倍賠償原告，並不合理，原告
    之請求，顯失公平等語，資為抗辯；並聲明：（一）原告之
    訴及假執行之聲請駁回。（二）如受不利判決，願提供擔保
    請准宣告免為假執行。
三、本院依職權調閱系爭土地本院91年度執字第70號執行卷宗。
四、得心證之理由：
（一）被告乙○○未於言詞辯論期日到場，核無民事訴訟法第
      386條各款所列情形，爰依原告之聲請，由其一造辯論而
      為判決。
（二）原告主張之事實，業據其提出與所述相符之系爭協議、本
      院89年度拍字第11號民事裁定、92年6月9日金院廣民執信
      字第70號函等件為證，並經本院調閱系爭土地91年度執字
      第70號強制執行卷宗審核屬實，已堪採信；而被告乙○○
      且自認在卷，益明原告之主張有據。系爭土地既經訴外人
      張林淑芬聲請強制執行，並經其承受在案，則依系爭協議
      第2條所載系爭土地「若經拍賣定案，甲方（即被告乙○
      ○）應負責購回該筆土地，或照標價加倍賠償乙方（即原
      告）」之約定，被告乙○○對原告負有返還土地或賠償之
      責；茲被告乙○○既未能買回系爭土地返還原告，自應依
      系爭土地標價即承受價格3,104,000元二倍之6,208,000元
      （3,104,000元x2= 6,208,000元），賠償原告。
（三）被告乙○○抗辯已清償訴外人張林淑芬四百餘萬元，所餘
      債務僅二百多萬元，若償還原告6,208,000元則顯失公平
      。惟查，被告乙○○清償訴外人張林淑分之債務，其中之
      3,104,000元乃以原告所有之系爭土地拍定對價抵償；且
      被告乙○○與訴外人張林淑芬之借貸關係，究與原告本於
      系爭協議所為之請求基礎不同；況系爭土地設定抵押之初
      ，市值達700萬元，此觀卷附88年9月3日系爭土地抵押權
      設定契約書，系爭土地設定本金最高限額700萬元即明。
      。茲原告因被告乙○○未清償擔保債務，致喪失系爭土地
      所有權，原告請求被告乙○○依系爭協議給付6,208,000
      元，尚屬合理，並無顯失公平之情，被告前揭抗辯，並不
      足採。又系爭土地早於92年4月3日由張林淑芬承受，被告
      乙○○依系爭協議，應自該時起負有買回或賠償之義務，
      被告乙○○迄未履行，依民法第229條第1項「給付有確定
      期限者，債務人自期限屆滿時起，負遲延責任。」、第
      233條第1項「遲延之債務，以支付金錢為標的者，債權人
      得請求依法定利率計算之遲延利息」等規定，原告請求被
      告自收受起訴狀繕本翌日，即94年11月17日（參卷附送達
      證書）起至清償日止，按週年利率為百分之五計算之利息
      ，應認有據，
（四）被告甲○○就系爭協議為被告乙○○之連帶保證人，有系
      爭協議書為憑，則參最高法院45年台上字第1426號判例「
      保證債務之所謂連帶，係指保證人與主債務人負同一債務
      ，對於債權人各負全部給付之責任者而言。」之要旨，被
      告甲○○應與被告乙○○負同一債務，對原告有負全部給
      付之責任。從而原告請求被告連帶清償如主文第一項所示
      之金額及遲延利息，應予准許。
五、兩造其餘攻擊防禦方法，核與本件判決結果不生影響，爰不
    逐一論述。
六、兩造陳明願供擔保，分別聲請准予假執行及免為假執行，經
    核均無不合，爰分別酌定相當之擔保金准許之。
七、據上論結，原告之訴為有理由，依民事訴訟法第78條、第85
    條第2項、385條第1項前段、第390條第2項、第392條第2項
    ，判決如主文。
中    華    民    國    95    年    3     月    20    日
                      民事庭  法  官  魏玉英
上正本係照原本作成
如不服本判決，應於送達後20日內，向本院提出上訴並表明上訴
理由，如於本判決宣示後送達前提起上訴者，應於判決送達後20
日內提出上訴理由書（須附繕本）。
中    華    民    國    95    年    3     月    20    日
                              書記官  董培祥


司法院資訊處製作；財團法人民間司法改革基金會備份。
